臺灣彰化地方法院刑事判決　　九十三年度易字第九一九號
　　公　訴　人　臺灣彰化地方法院檢察署檢察官
　　被　　　告　甲○○　男　3.
　　選任辯護人　吳莉鴦律師
上列被告因公共危險案件，經檢察官提起公訴（九十三年度偵字
第五四四二號)，本院判決如下：
    主    文
甲○○失火燒燬現供人使用之住宅，處有期徒刑陸月，如易科罰
金，以佰元折算壹日。
    犯罪事實
一、甲○○係址設彰化縣彰化市○○路十八號「粗魯爌肉飯」自
    助餐店（下稱自助餐店）之負責人，其本應注意以瓦斯爐烹
    煮食物時，人應在現場控制火候，且於每日營業結束離開時
    ，均應確實熄滅火源，以防止火災之發生，復無不能注意之
    情事，竟疏未注意，於民國九十三年五月十七日八時許上開
    自助餐店打烊後，為準備晚上開店所需菜色，乃以瓦斯爐文
    火烹煮鋁鍋內肉燥，詎忽於確實注意店內環境熄滅火源，即
    先行離去現場返回彰化市○○路一八九巷十九弄四號住處休
    息，以致上開鋁鍋於同日十四時三十分許因長時間受燒而燒
    穿，鍋內已燒焦食物因而掉落瓦斯爐底部引發火災，失火燒
    燬上開自助餐店及其內放置之物品，火流並自上開起火處由
    北往南、由東向西沿兩側竄燒，延燒至隔鄰同路二十號壬○○所承租供營業住家兩用之鳥店、同路二二號辛○○向丙○○所承租供營業住家兩用之美髮店、同路二八號與彰鹿路九
    之一號乙○○向丙○○所承租供營業住家兩用之家具店及二
    戶無門牌號碼之房屋，致生上開住宅或建築物之所有人及各
    該使用人之財物均遭致火災延燒之公共危險。嗣經彰化縣消
    防局人員據報至上址，始將火勢撲滅。
二、案經乙○○、丙○○、壬○○、辛○○訴請臺灣彰化地方法
    院檢察署檢察官偵查起訴。
    理    由
一、訊據被告甲○○固坦承其為上開自助餐店之負責人，該房屋
    於九十三年五月十七日十四時三十分許因火災燒燬，且隔鄰
    同路二十號、二二號、二八號、彰鹿路九之一號及二戶無門
    牌號碼房屋等住宅或建築物亦均受燒等情不諱，惟矢口否認
    有何失火燒燬現供人使用住宅之犯行，辯稱：火災當天早上
    其係最後離開上開自助餐店，並有將全部火源關閉，其店內
    鋁鍋不可能由早上六點燃燒至下午二時三十分許才起火，且
    火災後其至現場檢視，發現鋁鍋內尚有肉燥呈液態狀況並未
    燒乾，應不致起火延燒，所以起火原因並非其店內鋁鍋引起
    ；另火災時其在上開自助餐店外觀察延燒情形，發現爐具位
    置之火勢並不嚴重，因認上開自助餐店應非火災之起火點云
    云。然查：
  (一)本件火災係由被告上開位於彰化縣彰化市○○路十八號自助
    餐店向兩側延燒之事實，業據在場目擊證人即同路二十號房
    屋使用人壬○○、同路二二號房屋使用人辛○○及同路二八
    號、彰鹿路九之一號房屋使用人乙○○於本院九十四年五月
    五日審理時結證綦詳，證人壬○○證稱：是我親眼目睹，我
    本來在看電視，看到黑黑的很可怕，一開始看到是黑黑的煙
    ，後來我看到的是火，我是親眼看到煙從我隔壁（自助餐店
    ）燒來，好像是從我隔壁煮豬肉地方燒燬，我要搬鳥都來不
    及，差不多二分鐘就到我那邊等語；證人辛○○亦結證稱：
    當時我下班回來在家裡，我隔壁（鳥店）跟我說，隔壁（自
    助餐店）發生火災，我跑出來看時，一片黑黑的，我是站在
    我家裡看的，當時燒起來的地方是自助餐，自助餐店在冒火
    ，鳥店還沒有燒到，我也有到自助餐店前面去看等語；乙○○則結證稱：是對面賣車的跑過來告訴我，當時我有跑到外
    面去看，火是從自助餐店燒來的，自助餐店火很大，我那邊
    還沒有燒到，當時看到的起火戶是自助餐店，看到火從自助
    餐店冒出來，因為自助餐門關一半等語在卷，互核其等證述
    相符，應屬可信。
  (二)況本件火災原因經彰化縣消防局派員到火場勘查，依現場搶
    救情形暨災後按火流方向、物品燃燒程度、物品炭化程度留
    存狀況比較結果，認現場搶救時彰水路十八號自助餐店、同
    路二十號鳥店均有火舌竄出，且依據燃燒後狀況，東北面燒
    燬自助餐店及鳥店，鳥店南側鄰家僅靠西北部分遭延燒，顯
    示火流係由北往南方向燃燒；次現場搶救時西面彰鹿路九之
    一號家具店西側尚未燃燒，而靠東側彰水路十八號自助餐店
    方向火勢較猛烈，燃燒後情形家具店以靠東側燒毀較嚴重，
    西側椅子僅燻黑未遭延燒，顯示火流係由東向西方向延燒；
    又自助餐店外側燃燒後情形，招牌、桌椅及鋁門均未遭燃燒
    ，僅鋁門玻璃破裂，鐵捲門受高溫變色，檳榔攤受燒靠西南
    角較嚴重，顯示火流由檳榔攤西南往東北方向延燒，綜上研
    判上開彰水路十八號自助餐店確為起火戶。再者，依上開自
    助餐店內西側大型爐灶上方三個大鍋子受燒情形，南起第一
    個鍋子受燒變色嚴重並燒穿，第二個鍋子上方部分燒毀，第
    三個鍋子並無燒毀情形，且第一個鍋子內燒焦，下方亦有燒
    焦食物掉落，故認起火處以大型爐灶南起第一個鍋子附近的
    可能性最大，起火原因不排除因被告烹飪不慎引起火災等情
    ，有該局九十三年六月十日、檔案編號Ｍ○四Ｅ一七○一號
    火災原因調查報告書一份附於臺灣彰化地方法院檢察署偵查
    卷宗第四頁至第五七頁可稽，復經證人即參與勘查火災現場
    及制作該火災原因調查報告書之彰化縣消防局技士庚○○於
    偵查及本院審理時均具結證稱：在調查時，先研判起火戶，
    以風勢、毗鄰房屋決定起火戶，次自起火戶依火流方向找出
    起火處，再由起火處之設備及物品燒燬情形來研判起火原因
    。本案現場地點係三叉路，往西是彰鹿路，往南是彰水路，
    彰水路這邊以靠北側較嚴重，當天風勢是北向南吹，是從彰
    水路十八號、二十號、二二號由北往南燒下來，西側彰鹿路
    的家具行以東面燒毀較為嚴重，是由東往西燒，由此推斷彰
    水路十八號自助餐店為起火戶。而且因為風勢是由北往南吹
    ，所以起火點的北邊不會燒，而南邊會比較嚴重，再加上起
    火點會先燒，然後先熄滅、碳化、其次被延燒的地方會火勢
    正旺，至於未延燒的地方則會黑，而本案彰水路十八號碳化
    最嚴重，火勢較猛烈的是二十號鳥園，被薰黑的是二二號，
    所以研判十八號自助餐店是起火戶。若二十號之鳥店是起火
    點，那南面二二號應該會比北面十八號自助餐店受燒嚴重，
    所以鳥店不是起火處。又起火戶彰水路十八號整間房子燒燬
    ，屋頂塌陷，勘驗時發現有三個鍋子，依照片五十、五二、
    五三號所示，編號一鍋子鍋底燒穿，裡面東西均已燒焦，並
    漏到瓦斯爐上，編號二鍋子手把一邊燒斷、一邊燒燬，編號
    三鍋子鍋蓋及手把均是好的，而鍋爐處為現場受燒最嚴重，
    才使得鋼鐵坍塌，故而認定為起火點，因認本案是鍋子燒煮
    東西不慎起火等語無訛，顯見本件火災係因被告於上開自助
    餐店西側大型爐灶上以鋁鍋烹煮肉燥，惟疏未熄滅火源即先
    行離去現場，致該鋁鍋於同日十四時三十分許因長時間受燒
    燒穿，導致鍋內燒焦食物掉落瓦斯爐底部引發火災，迅即鑄
    成大火所致。被告既為上開自助餐店負責人，自應注意以瓦
    斯爐烹煮食物時，人應在現場控制火候，且於每日營業結束
    離開時，均應確實熄滅火源，以防止火災之發生，且被告亦
    非不能注意，竟忽未注意即先行離去現場致引起本件火災，
    自有過失，被告所辯，無非飾卸之詞，不足採信。又上開火
    災之發生既係被告烹飪不慎所引起，並波及延燒現有人使用
    之隔鄰同路二十號、二二號、二八號、彰鹿路九之一號及二
    戶無門牌號碼等住宅或建築物，足見被告前揭過失行為，顯
    與上開房屋遭火災燒燬間，具有相當因果關係。是本案事證
    明確，被告犯行堪以認定。
  (三)至證人丁○○、己○○於本院審理時固均供稱看見同路二十
    號壬○○之鳥店有火燃燒云云，惟證人丁○○亦於審理中明
    白證稱：我是在下午二點三十五分以後才到現場，剛起火時
    沒有在現場，不知道起火點在何處，我看到的情形是鳥店正
    有火在燒，但不知道真正的起火點等語；證人己○○也稱：
    我從那個角度看，只知道火從較靠近鳥店燒出來，並不能判
    定是鳥店還是自助餐店起火等語，則渠等既非第一時間目睹
    本件火災，復與彰化縣消防局研判本件火災之起火處不同，
    尚不能作為有利被告之認定。再證人戊○○於本院審理時對
    被告究有無於九十三年五月十七日早上自助餐店打烊後再返
    回店內一情，先後證述並不一致，難認與事實相符，亦不能
    作為有利被告之認定，併予敘明。
二、按失火燒燬現有人所在或現未有人所在之建築物罪，自係指
　　該建築物整體而言，應包括墻垣及該建築物內所有物品，故
    一個失火行為，若同時燒燬建築物與該建築物內之其他物品
    ，無論該其他物品為他人或自己所有，均不另成立刑法第一
    百七十五條第三項之罪。又按刑法上公共危險罪，其所保護
    之法益，重在公共安全，屬社會法益之罪，故其罪數應以行
    為之個數定之。一失火行為所燒燬之對象縱有不同，但行為
    僅一個，而應為整體的觀察，成立單純一罪。查本案被告一
    個失火行為，雖同時造成數間房屋受損，仍僅成立一失火燒
    燬現供人使用住宅罪，是核被告所為，係犯刑法第一百七十
　　三條第二項之失火燒燬現供人使用住宅罪。爰審酌被告前無
    任何犯罪紀錄，素行良好，有臺灣高等法院被告前案紀錄表
    可按，其因一時疏忽，致生本件火災，非僅燒燬自己經營之
    自助餐店，並波及鄰屋，造成鄰人不小之損失，所生危害非
    輕，且事後迄未賠償乙○○、丙○○、壬○○、辛○○因本
    件火災所受損害，暨犯罪後否認犯行，態度不佳等一切情狀
    ，量處如主文所示之刑，並諭知易科罰金之折算標準。
據上論斷，應依刑事訴訟法第二百九十九條第一項前段，刑法第
一百七十三條第二項、第四十一條第一項前段，罰金罰鍰提高標
準條例第一條前段、第二條，判決如主文。
本案經檢察官田德煙到庭執行職務。
中    華    民    國　  九十四  年   六  月  二十二   日
                  刑事第一庭     審判長法官  洪  志  賢
                                 法      官  簡  璽  容
                                 法      官  周  莉  菁
以上正本證明與原本無異。
如不服本判決，應於判決送達後十日內向本院提出上訴狀（須附
繕本）。
告訴人或被害人對於判決如有不服具備理由請求檢察官上訴者，
其上訴期間之計算係以檢察官收受判決正本之日期為準。
                            書記官  黃　當　易
中    華    民    國　  九十四  年   六  月  二十二   日
附錄本判決論罪科刑法條：
刑法第一百七十三條第二項：
失火燒燬前項之物者，處一年以下無期徒刑、拘役或五百元以下
罰金。
